臺灣苗栗地方法院民事簡易判決　九十年度苗簡字第三五五號
　　原　　　告　乙○○
　　被　　　告　甲○○○
右當事人間給付票款事件，本院判決如左：
    主    文
原告之訴駁回。
訴訟費用由原告負擔。
    事實及理由
一、原告之聲明：被告應給付原告新台幣（下同）十二萬八千五百元，及自民國八十
    九年八月五日起至清償日止，按年息百分之六計算之利息。
二、事實摘要：
甲、原告方面：
（一）原告起訴主張其執有被告簽發，發票日八十九年六月十六日，到期日八十九年
      八月五日，面額十二萬八千五百元，票號0000000號本票一紙，詎屆期
      屢經催討均不獲置理，爰依票據法律關係，請求被告給付票款十二萬八千五百
      元及自八十九年八月五日起至清償日止，按年息百分之六計算之利息。
（二）系爭本票，係被告於八十九年六月十六日向其借款而簽發，被告迄今尚未清償
      借款，原告自得請求被告清償本票金額。
乙、被告方面：兩造間本無任何債務關係。被告為訴外人宏欽玻璃有限公司（下稱宏
    欽公司）之會計，因訴外人葉天生（宏欽公司負責人）於八十九年六月十六日持
    訴外人林秀春所簽發，付款人為彰化銀行竹東分行，發票日八十九年八月五日，
    票號ＰＧ0000000號，面額十二萬八千五百元之支票乙紙向訴外人即原告
    之夫詹益盈借款，訴外人詹益盈並要求被告簽發系爭本票以為擔保，故被告簽發
    並交付系爭本票與訴外人詹益盈，係在擔保訴外人詹益盈對訴外人葉天生之債權
    ，而上開支票業經訴外人詹益盈提示兌現，是主債務已消滅，被告對訴外人詹益
    盈自無須再負擔任何債務，而原告自訴外人詹益盈處取得系爭本票並未給付對價
    ，故自訴外人詹益盈處取得系爭本票之原告，自亦不得再對被告主張任何權利等
    語置辯。
三、法院之判斷：
（一）原告主張其執有被告所簽發，發票日八十九年六月十六日，到期日八十九年八
      月五日，票號0000000號，面額十二萬八千五百元之本票一紙，詎屆期
      提示未獲付款之事實，業據其提出本票乙紙為證，亦為被告所自認，則原告此
      部分主張之事實，自堪信為真實。
（二）至原告另主張系爭本票係被告向其借款而簽發，被告迄今尚未清償借款，被告
      應依票據關係，負擔發票人付款責任部分，則為被告否認之，並以前揭情詞置
      辯。經查：
    (1)按票據法第十四條第二項規定：無對價或以不相當之對價取得票據者，不得享
      有優於其前手之權利。所謂不得享有優於前手之權利，係指前手之權利如有瑕
      疵（附有人的抗辯），則取得人即應繼受其瑕疵，人的抗辯並不中斷，票據債
      務人仍得以自己與執票人之前手間所存抗辯之事由對抗執票人。查本件原告初
      主張其持有系爭本票，係被告於八十九年六月十六日借款時所交付云云，惟為
      被告所否認，並辯稱：其簽發系爭本票，係因訴外人葉天生持林秀春所簽發，
      付款人為為彰化銀行竹東分行，發票日八十九年八月五日，票號ＰＧ0000
      000號，面額十二萬八千五百元之支票乙紙向訴外人詹益盈借款，訴外人詹
      益盈要求被告擔保，被告因而簽發系爭本票交付與訴外人詹益盈，而詹益盈亦
      已提示上開支票兌現，是葉天生業已清償主債務，被告對訴外人詹益盈自無須
      再負擔任何債務，而原告係以無對價自詹益盈處取得系爭本票，自亦不得請求
      被告給付票款等語，業據提出支票影本一紙為證，核屬相符，又證人葉天生、
      詹益盈到庭均證稱：葉天生於八十九年六月十六日持林秀春所簽發，付款人為
      彰化銀行竹東分行，發票日八十九年八月五日，票號ＰＧ0000000號，
      面額十二萬八千五百元之支票乙紙向詹益盈借款，詹益盈要求被告擔保，被告
      因而簽發系爭本票交付與詹益盈，擔保詹益盈對葉天生之債權，且詹益盈亦已
      提示支票兌現，葉天生已清償債務等語，另原告於證人葉天生、詹益盈在場之
      場合，復坦稱：八十九年六月十六日係葉天生持支票向詹益盈調現，由其將該
      筆借款自詹益盈帳戶匯到宏欽公司帳戶內，系爭本票乃詹益盈交付與其等語在
      卷。核被告與證人葉天生、詹益盈間之利害關係非屬一致，惟其所述彼此相符
      ，佐以原告自認該筆借款係葉天生向詹益盈所借及系爭本票係自詹益盈處取得
      等情，是被告上開所辯應堪採信，堪認系爭本票乃被告為擔保葉天生對詹益盈
      之債務而簽發交付與詹益盈，詹益盈再轉讓交付與原告。而原告取得系爭本票
      並未給付對價，此為兩造所共認，因此本件被告自得依票據法第十四條第二項
      規定，以所得對抗訴外人詹益盈之事由對抗原告，故本件審究之重點在於被告
      對於訴外人詹益盈是否有拒絕付款之正當事由。
    (2)又稱保證者，謂當事人約定，一方於他方之債務人不履行債務時，由其代負履
      行責任之契約，保證人之負擔較主債務為重者，應縮減至主債務之程度，主債
      務人所有之抗辯，保證人得主張之，民法第七百三十九條、第七百四十一條、
      第七百四十二條第一項定有明文，因之，保證債務具從屬性，以主債務之存在
      為前提，因主債務消滅而同歸消滅。查系爭本票乃被告為擔保訴外人葉天生對
      訴外人詹益盈之借款債務而簽發交付與訴外人詹益盈，以擔保訴外人詹益盈對
      訴外人葉天生之債權，而訴外人詹益盈亦已提示上開支票兌現，訴外人葉天生
      業已清償主債務等情，已如前述。是本件被告簽發之系爭本票既在於擔保訴外
      人葉天生對訴外人詹益盈之債務，則訴外人葉天生與詹益盈間之債務關係，已
      因訴外人葉天生給付支票票款而消滅，從而被告為擔保訴外人葉天生前揭債務
      而簽發系爭本票，其債務亦因訴外人葉天生之主債務消滅而同歸消滅，又原告
      係以無對價取得系爭本票，被告自得以此對訴外人詹益盈拒絕付款之事由據以
      對抗原告，故原告訴請被告給付系爭本票上之金額及法定遲延利息，於法即屬
      無據，應予駁回。
四、據上論結：本件原告之訴為無理由，依民事訴訟法第四百三十六絛第二項、第七
    十八條，判決如主文。
中　　　華　　　民　　　國　　九十一　　年　　　三　　　月　　　六　　　日
                                    臺灣苗栗地方法院苗栗簡易庭
~B法　　　官　陳慧萍
右正本證明與原本無異。
如不服本判決，應於判決送達後廿日內，向本院提出上訴狀。
~B書　記　官　張文玲
中　　　華　　　民　　　國　　九十一　　年　　　三　　　月　　　六　　　日
